臺灣桃園地方法院刑事判決
110年度訴字第1110號
公  訴  人  臺灣桃園地方檢察署檢察官
被      告  黃杜人


選任辯護人  余席文律師
上列被告因偽造文書等案件，經檢察官提起公訴（110年度偵字
第6412號），本院判決如下：
    主  文
黃杜人犯行使偽造私文書罪，處有期徒刑捌月。未扣案犯罪所得
新臺幣壹佰萬元沒收，於全部或一部不能沒收或不宜執行沒收時
，追徵其價額。
被訴於民國一○六年三月六日侵占部分無罪。
    事  實
一、黃杜人明知其母黃碧葉於民國106年3月16日過世後，黃碧葉
    於中華郵政帳戶（帳號：0281XXX-XX21576，下稱系爭帳戶
    ）之存款屬於全體繼承人公同共有之財產，仍基於行使偽造
    私文書之犯意及意圖為自己不法之所有而基於詐欺取財之犯
    意，利用保管存摺及印鑑之便，於同年5月22日，在「郵政
    存簿儲金提款單」上盜蓋黃碧葉之印鑑，而偽造黃碧葉向郵
    局提領新臺幣（下同）50萬元之提款單2張，交付郵局承辦
    人員而行使，另填載現金存款單2張（金額各50萬元）一併
    交付，使不知情之承辦人員誤認為黃碧葉仍在世，且黃杜人
    係經黃碧葉授權提款之人，而允為辦理現金提領及存款，並
    逕行將2筆50萬元之款項自系爭帳戶轉存至黃杜人之中華郵
    政帳戶（帳號：028XXXX-0000000），致黃碧葉之其餘繼承
    人受有財產損害，並影響中華郵政公司對客戶存款帳戶管理
    之正確性。
二、案經林榮芳及林芳如訴由臺灣桃園地方檢察署檢察官偵查起
    訴。
    理  由
甲、有罪部分：
壹、程序部分：
一、告訴乃論之要件：
　㈠直系血親、配偶、同財共居親屬或其他5親等內血親或3親等
    內姻親之間犯刑法第339條之罪者，須告訴乃論，此為刑法
    第343條準用第324條第2項所明定。本案被告黃杜人與黃碧
    葉之其餘繼承人即黃明秀、黃鈺雯、黃明夏、黃明輝、告訴
    人林芳如及林榮芳，屬於2親等之旁系血親，被告所犯詐欺
    取財罪應告訴乃論。
　㈡經查：
　⒈告訴人林榮芳於本院審理時證稱：我於109年4月7日向郵局調
    取母親的帳戶明細，發現系爭帳戶於106年5月22日有被提領
    2筆50萬元款項，所以提出本件告訴等語（見本院訴卷二第2
    1頁、第23-24頁、第26頁）。告訴人林芳如於本院審理時證
    稱：我是在109年4月3日得知黃鈺雯有變賣母親的黃金，我
    覺得奇怪，林榮芳才會去調帳戶明細；林榮芳於109年4月7
    日調了母親的郵局帳戶資料，我才知道黃杜人於106年5月22
    日有提領2筆50萬元款項等語（見本院訴卷二第38頁、第36-
    37頁、第31頁）。告訴人2人均證稱於109年4月7日調取系爭
    帳戶之歷史交易明細後，始知悉被告冒領系爭帳戶之存款。
　⒉告訴人於109年5月11日提出本案告訴，有臺灣桃園地方檢察
    署按鈴申告案件報告書附卷可參（見他卷一第3頁）。又告
    訴人提告時提出系爭帳戶之相關資料，其資料處理日期均為
    109年4月7日（見他卷一第23-65頁）。另依卷附桃園郵局函
    覆內容，系爭帳戶自106年3月16日即黃碧葉過世之日起至10
    9年4月7日前，並無調取歷史交易明細之紀錄（見本院訴卷
    一第261頁），堪認告訴人林榮芳於109年4月7日始向郵局調
    取系爭帳戶之交易明細。再者，被告利用保管存摺及印鑑之
    便，冒領系爭帳戶之存款，衡情若非實際調取帳戶之歷史交
    易明細勾稽，告訴人2人恐難發覺。從而，告訴人2人所稱：
    於109年4月7日調取帳戶帳戶之歷史交易明細後，始發現存
    款遭提領等情，應屬可信。
　⒊綜上，告訴人於109年4月7日知悉被告涉嫌冒領系爭帳戶之存
    款，並於同年5月11日向臺灣桃園地方檢察署提出告訴，未
    逾6個月告訴期間，應認本案被告所犯詐欺取財罪，業經合
    法告訴而具備訴訟要件。
二、證據能力部分：
　　本判決援引之供述及非供述證據，均係依法定方式取得，並
    經本院於審理期日踐行合法之調查，被告及辯護人迄本院言
    詞辯論終結前，均未爭執其證據能力，均得採為判決之基礎
    。
貳、實體部分：
一、被告於本院審理中雖坦承自系爭帳戶提領2筆50萬元款項，
    惟否認有行使偽造私文書及詐欺取財犯行，辯稱：黃碧葉共
    有7名子女，我有通知大家來討論遺產分配的問題，黃姓的
    兄弟姊妹都同意由我全權處理，但林芳如及林榮芳都避不見
    面；我領出來是要等到大家討論出結果後，再進行分配等語
    。
二、經查：
　㈠黃碧葉於106年3月16日過世，其子女即黃明秀、黃鈺雯、被
    告、黃明夏、黃明輝、告訴人林芳如及林榮芳為繼承人；被
    告於黃碧葉過世後，負責保管系爭帳戶之存摺及印鑑，並於
    同年5月22日前往郵局，在「郵政存簿儲金提款單」上蓋用
    黃碧葉之印鑑，連同現金存款單交付郵局承辦人員，表示欲
    自系爭帳戶提領2筆50萬元現金並存入被告自己之郵局帳戶
    ，承辦人員受理後，允為辦理現金提領及存款，並逕行將2
    筆50萬元之款項自系爭帳戶轉存至被告之中華郵政帳戶。此
    為被告所承認，並有系爭帳戶歷史交易清單、遺產稅申報書
    、繼承系統表、黃碧葉之除戶謄本、繼承人之戶籍謄本、郵
    政存簿儲金提款單影本、現金存款單影本及被告之中華郵政
    帳戶交易清單在卷可佐（見他卷一第63頁、第297-304頁、
    第307頁、第309-321頁，他卷二第185頁、第187頁，本院訴
    卷一第233頁）。足見被告於黃碧葉過世後，擅自以黃碧葉
    之名義，自系爭帳戶提領2筆50萬元之款項，並存入自己之
    中華郵政帳戶。
　㈡告訴人林榮芳於本院審理時證稱：母親過世後，我不知道有2
    筆50萬元之款項被領出來，直到我去調閱明細時才知道；我
    與林芳如並未同意黃杜人可以動用母親的遺產等語（見本院
    訴卷二第21頁、第28頁）。告訴人林芳如於本院審理時證稱
    ：我是調出帳戶明細後才知道黃杜人有提領2筆50萬元的事
    情，我沒有同意黃杜人把錢領出來，黃杜人也未曾說過要先
    領出來再分配等語（見本院訴卷二第37頁、第39頁）。可見
    告訴人2人均證稱未曾同意被告自系爭帳戶領出100萬元，被
    告亦未曾通知2人討論遺產分配。再參被告於本院審理時供
    稱：黃姓兄弟姊妹都同意由我全權處理，林芳如及林榮芳就
    是不配合等語（見本院訴卷二第76頁），顯見告訴人2人對
    於遺產分配方式尚有意見，亦未同意被告提領黃碧葉之存款
    。
　㈢被告將100萬元匯入自己之中華郵政帳戶後，嗣於同年9月匯
    入其名下渣打銀行帳戶，再轉匯至國泰世華之虛擬帳號用以
    進行期貨交易，此為被告所承認（見本院訴卷二第76頁），
    並有中華郵政帳戶、渣打銀行帳戶、國泰世華銀行109年11
    月18日函文及康和期貨股份有限公司買賣報告書在卷可憑（
    見本院訴卷一第233頁，他卷二第157-158頁、第173頁，他
    卷三第5頁），堪認被告嗣後利用黃碧葉之100萬元存款進行
    期貨買賣。
　㈣被告明知全體繼承人對於遺產分配之方式並無共識，仍擅自
    從系爭帳戶匯出100萬元至自己之帳戶，再用於期貨買賣交
    易，應認被告有排除告訴人2人繼承而將款項據為己有之不
    法所有意圖。
三、被告雖辯稱：我領出來是要等到大家對於遺產分配方式討論
    出結果後，再進行分配等語。惟查：
　㈠繼承，因被繼承人死亡而開始；繼承人自繼承開始時，除本
    法另有規定外，承受被繼承人財產上之一切權利、義務，民
    法第1147條、第1148條第1項前段定有明文。被告於黃碧葉
    生前雖有保管系爭帳戶之存摺及印鑑，惟黃碧葉死亡後，就
    系爭帳戶之存款債權已由黃碧葉之7名子女所繼承，且為公
    同共有之債權，被告即不得未經全體繼承人之同意而擅自提
    領存款。依告訴人2人前揭證述及被告之前揭供述可知，黃
    碧葉死亡後，全體繼承人對於遺產之分配方式並無共識，告
    訴人2人亦未曾同意被告提領黃碧葉之存款，被告自不得任
    意以黃碧葉之名義將屬於遺產之存款領出並存入自己之帳戶
    。
　㈡被告雖辯稱係為領出保管，以待全體繼承人討論分配等語。
    惟全體繼承人對於遺產分配方式既尚無共識，款項存在系爭
    帳戶中又無任何不便，被告實無必要將存款領出並存入自己
    之帳戶中，徒生爭議及保管之困擾。且被告自系爭帳戶領出
    100萬元轉存入自己之帳戶，並非將存款全數領出。若被告
    確係出於暫保管存款之意，應非僅領出其中100萬元，而將
    其餘款項繼續留在系爭帳戶內。此外，被告將100萬元存入
    自己之帳戶後，未繼續與告訴人溝通而尋求共識，亦未將匯
    款一事告知告訴人，反而私下將款項用於自己之期貨買賣交
    易，已如前述，難認其有為全體繼承人保管遺產之意思。故
    被告辯稱其係暫時保管以待後續討論分配等語，難以採信。
四、綜上所述，黃碧葉死亡後，系爭帳戶內之存款屬於全體繼承
    人所繼承之遺產，被告不得再以黃碧葉之名義製作提款文書
    領取款項，只能在全體繼承人同意下，以全體繼承人名義為
    之。被告明知告訴人2人對於遺產之分配方式尚有意見，亦
    未同意被告動用系爭帳戶之存款，被告仍擅自以黃碧葉之名
    義製作提款單，將100萬元領出後存入自己之帳戶而據為己
    有。從而，本案事證明確，被告之犯行堪以認定，應依法論
    罪科刑。
五、論罪科刑：
　㈠法律適用之說明：
　  「郵政存簿儲金提款單」係表彰存款人向郵局行使債權而提
    領款項之文書，性質上屬於私文書。於黃碧葉死亡後，被告
    並無權限而仍以黃碧葉之名義製作提款單，構成偽造私文書
    。被告持該偽造之提款單向郵局承辦人員行使而施用詐術，
    使不知情之承辦人員誤以為黃碧葉仍在世且被告有權提領，
    因而受理申請，造成不合於繼承法秩序之存款變動，足生損
    害於其他繼承人及中華郵政公司對於客戶存款管理之正確性
    。
　㈡罪名：
　⒈被告所為，犯刑法第216條、第210條之行使偽造私文書罪及
    同法第339條第1項之詐欺取財罪。其偽造私文書之低度行為
    ，為行使之高度行為吸收，不另論罪。
　⒉公訴意旨認被告犯刑法第335條第1項之侵占罪，惟所謂侵占
    罪，以被侵占之物先有法律或契約上之原因在其持有中為限
    。黃碧葉死亡後，被告並未受全體繼承人委託保管及持有系
    爭帳戶及帳戶內存款，故被告擅自將存款領出，不該當於侵
    占罪之要件。又起訴書所指犯罪事實與本院認定之犯罪，其
    基礎社會事實同一，並經本院告知罪名（見本院訴卷一第15
    3頁、卷二第8頁），無害於被告之防禦權，故依刑事訴訟法
    第300條規定，變更起訴法條。
　㈢罪數：
　  被告冒用黃碧葉之名義出具提款單領款，而以一行為觸犯上
    開2罪，為想像競合，應從一重之行使偽造私文書罪處斷。
　㈣科刑：
　　審酌被告明知繼承人間對於黃碧葉之遺產分配尚有爭論，系
    爭帳戶內之存款屬於遺產，且告訴人2人均未同意提領，被
    告竟利用保管存摺及印鑑之便，擅自以黃碧葉之名義提領共
    計100萬元並轉存入自己之郵局帳戶，事後更用於期貨交易
    買賣，實屬不該，兼衡被告行為所生損害、犯後態度、素行
    、智識能力及生活狀況等一切情狀，量處如主文所示之刑。
六、沒收：
　　被告自系爭帳戶擅自提領共計100萬元之存款，為犯罪之不
    法所得，雖未扣案，仍應依刑法第38條之1第1項前段規定沒
    收，於全部或一部不能沒收或不宜執行沒收時，依同條第3
    項規定追徵其價額。
乙、無罪部分：
一、公訴意旨略以：被告意圖為自己不法之所有，基於侵占之犯
    意，於106年3月6日分別自系爭帳戶內提領現金49萬元及匯
    款49萬元至被告之中華郵政帳戶，而將上開款項侵占入己。
    因認被告涉有刑法第335條第1項之侵占罪嫌等語。
二、按犯罪事實應依證據認定之，無證據不得認定犯罪事實；不
    能證明被告犯罪者，應諭知無罪之判決，刑事訴訟法第154
    條第2項、第301條第1項分別定有明文。又事實之認定應憑
    證據，如未能發現相當證據，或證據不足以證明，不能以推
    測或擬制之方法，作為裁判基礎；認定犯罪事實所憑之證據
    ，雖不以直接證據為限，間接證據亦包括在內，然而無論直
    接或間接證據，其為訴訟上之證明，須於通常一般之人均不
    至於有所懷疑，而得確信其為真實之程度，始得據為有罪之
    認定；倘其證明尚未達到此一程度，而有合理之懷疑存在時
    ，即無從為有罪之認定。
三、公訴證據及被告答辯：
　㈠公訴意旨認被告涉有上開侵占犯行，係以被告之供述、告訴
    人2人之指訴、系爭帳戶之歷史交易明細及被告之帳戶資料
    為其主要論據。
　㈡被告雖坦承有分別自系爭帳戶提領現金49萬元及匯款49萬元
    至自己之帳戶，惟否認有侵占犯行，辯稱：當時母親尚未過
    世，因為家裡大小事都是由我處理，母親要我自帳戶領出一
    半的錢處理家裡的事務，包含要給我弟弟黃明輝的錢。因為
    黃明輝在服兵役時，把薪水都匯給母親，母親有用來增建家
    裡的3樓，所以母親有交代要把錢給黃明輝買房子，不能當
    作遺產等語。
四、經查：
  ㈠被告於106年3月6日，分別自系爭帳戶提領現金49萬元及匯款
    49萬元至自己之中華郵政帳戶，此為被告所承認，並有系爭
    帳戶及被告之中華郵政帳戶交易明細在卷可佐（見他卷一第
    63頁，本院訴卷一第233頁），此部分事實堪以認定。
  ㈡告訴人林榮芳於本院審理時證稱：我不知道系爭帳戶於106年
    3月6日被分別提領49萬元，直到109年4月7日調取系爭帳戶
    明細才知道；系爭帳戶的存摺、金融卡等資料於106年3月間
    是黃杜人在保管，我們當時只有同意黃杜人將帳戶裡的錢用
    於母親生活所需及醫療費用等語（見本院訴卷二第18頁、第
    23頁、第25-26頁）。告訴人林芳如於本院審理時證稱：109
    年4月7日調取系爭帳戶明細，才知道黃杜人於106年3月6日
    有提領2筆49萬元，不知道他作何用途等語（見本院訴卷二
    第36-38頁）。告訴人2人雖證稱被告於106年3月6日自系爭
    帳戶提領及匯出各一筆49萬元之款項，且事前均不知情，亦
    不知其用途。然而，當時系爭帳戶之所有人黃碧葉尚未過世
    ，帳戶內之存款仍屬黃碧葉所有，被告是否有權提領款項，
    應視黃碧葉有無授意，不能僅因被告提領黃碧葉之存款，即
    認有侵占犯行。
  ㈢證人即被告之胞弟黃明輝於本院審理時證稱：母親生病後，
    主要是由哥哥黃杜人及弟弟林榮芳照顧，母親的現金及存摺
    是由黃杜人保管；母親生前生病就醫、買藥、生活用品、輔
    助器材、用具等，都是由黃杜人以母親的錢去支應，我們兄
    弟姊妹也都有共識，由黃杜人全權處理；我服兵役時薪水都
    是交給母親，母親說是幫我存，以後成家立業用，母親生前
    有說要給我100萬元讓我買房子；黃杜人有說要把錢還我，
    但我沒有很明確答覆等語（見本院訴卷一第156頁、第158頁
    、第170-171頁）。證人即被告之胞姊黃鈺雯於本院審理時
    證稱：母親生病期間與黃杜人及林榮芳同住，白天由林榮芳
    照顧，晚上由黃杜人照顧；105年11月有去解除母親的郵局
    定存，母親不想動用子女的錢，她說她自己有積蓄，可以用
    她自己的錢；媽媽有同意說要把定存解掉，部分的錢要給黃
    明輝，還有支付家用及醫療費用；黃明輝之前在左營軍官學
    校的時候，每個月寄1萬元給媽媽，差不多9年，之前老家3
    樓增建有用到這個錢，這個錢媽媽想要還給黃明輝，她有問
    他什麼時候買房子，要拿錢出來；母親生前的照顧開銷大約
    30萬元，是由黃杜人以母親的存款支付，母親有同意黃杜人
    從帳戶裡領98萬元出來，這是要交給黃明輝的錢，由黃杜人
    全權處理；黃明輝後來沒有拿這筆錢，因為他覺得母親生病
    不曉得錢夠不夠用，就先不拿等語（見本院訴卷一第175-17
    7頁、第179-180頁、第184頁、第187頁、第190-191頁）。
    證人即被告之胞妹黃明夏於本院審理時證稱：母親生病期間
    是由黃杜人及林榮芳輪流照顧，母親有交待黃杜人管理財產
    ，去處理她的醫療、日常生活費用，還有把當初興建3樓的
    錢還給黃明輝，剩下的才可以當作遺產平分；要給黃明輝的
    錢好像是80萬元等語（見本院訴卷一第197-199頁、第202頁
    、第204-205頁）。證人即被告之胞姊黃明秀於本院審理時
    證稱：母親過80大壽時有交待要把錢給黃明輝，說黃明輝在
    當職業軍人的錢都交給母親，母親有交待要給黃明輝買房，
    但黃明輝說100萬元不夠，他沒有能力買；要給黃明輝的錢
    ，母親是交待黃杜人處理；106年3月6日黃杜人領出來的2筆
    49萬元，是要給黃明輝的錢，黃杜人有要黃明輝拿帳號給他
    ，要匯給黃明輝，但黃明輝沒有拿等語（見本院訴卷二第42
    -43頁、第49頁）。
  ㈣依上述證人黃明輝、黃鈺雯、黃明夏及黃明秀之證詞可知，
    黃碧葉過世前係由被告及林榮芳輪流照顧，財產係由被告管
    理，用以支應醫療及日常開銷，黃碧葉並因此解除在郵局之
    定存；又因黃明輝擔任職業軍人之服役期間，薪資均是交予
    黃碧葉保管，黃碧葉並用以建增住處3樓，故曾表示要將款
    項返還黃明輝，並交待由被告處理。對於應返還黃明輝之款
    項數額為100萬元、98萬元或80萬元，上開證人之證述內容
    雖不盡相同，惟仍堪認黃碧葉曾交待被告要將其財產當中相
    當之數額返還黃明輝。而被告雖曾向黃明輝表示要依黃碧葉
    之意思將上開款項返還黃明輝，惟黃明輝並未應允。
  ㈤此外，告訴人林榮芳於本院審理時證稱：母親於105年9月開
    始生病，由黃杜人、我、我太太及2個女兒一起住在新農街2
    67巷之住處，主要是由我及我太太照顧母親；同年10月間，
    我們兄弟姊妹有一起討論母親的病，當時大家同意由黃杜人
    暫時保管母親的財產，有提到母親的醫療、生活等費用，可
    以從帳戶裡的存款支付，但必須要作紀錄；有一次母親跌倒
    ，我通知救護車送去醫院，也是叫黃杜人來付，是以母親的
    款項來支付；新農街的房子曾經增建，費用是由母親所出等
    語（見本院訴卷二第9-10頁、第12-14頁、第19-20頁）。告
    訴人林芳如於本院審理時證稱：母親於105年9月開始身體不
    好，同年10月大家有回到家裡討論母親的事，黃杜人有把母
    親的財產列出來，當時戶頭裡還有錢，還有一些現金及黃金
    ，母親的醫療及生活費用，應該是從母親的現金裡支出；當
    時母親帳戶的存摺及印章都在黃杜人那邊；之前兄弟姊妹聚
    會時，有聽說新農街之房子增建及裝修，是由林榮芳、黃明
    輝及黃杜人出錢等語（見本院訴卷二第29-31頁、第33-34頁
    ）。可見告訴人2人均證稱黃碧葉生前之照顧費用，係由被
    告以黃碧葉之財產支應，且黃碧葉生前確有增建住處3樓，
    堪認證人黃明輝、黃鈺雯、黃明夏及黃明秀前開證述，應屬
    可信。
  ㈥從而，被告辯稱：當時母親尚未過世，因為家裡大小事都是
    由我處理，母親要我自帳戶領出一半的錢處理家裡的事務，
    包含要給我弟弟黃明輝的錢；因為黃明輝在服兵役時，把薪
    水都匯給母親，母親有用來增建家裡的3樓，所以母親有交
    代要把錢給黃明輝買房子，不能當作遺產；這筆錢我有要交
    給黃明輝，但他不敢收等語，即屬有據。
  ㈦綜上，被告於106年3月6日雖自系爭帳戶提領及匯出各一筆49
    萬元款項，惟當時黃碧葉尚未過世，告訴人林榮芳及林芳如
    均不知悉款項之動用原因，惟依證人黃明輝、黃鈺雯、黃明
    夏、黃明秀之證述及被告之供述，被告係依黃碧葉之授意所
    為，無事證顯示被告係未經黃碧葉之同意而擅自提領及匯出
    款項。此外，依證人黃明輝、黃鈺雯及黃明秀所述，被告曾
    向黃明輝表示要將黃碧葉交待之款項返還黃明輝，惟黃明輝
    未置可否，則被告領出款項時，是否有據為己有之意思，亦
    有疑問。從而，依卷內事證，不能證明被告提領及匯出各一
    筆49萬元係為侵占黃碧葉之存款，或主觀上有何侵占之犯意
    。
  ㈧至於被告自承其事後將款項用於進行期貨交易，要屬提領後
    是否尚有另行起意而犯其他犯罪之問題。惟此部分既非屬檢
    察官起訴範圍，本院即無從審酌，附此敘明。
五、綜上所述，本案無確實之證據可以證明，被告於106年3月6
    日提領及匯出各一筆49萬元之款項，係未經黃碧葉之同意而
    侵占入己。公訴人所舉前開證據，尚不足以達於有罪確信之
    程度，仍有合理之懷疑存在，即不能使本院形成被告有罪之
    確實心證，核屬不能證明被告犯罪，此部分應諭知被告無罪
    之判決。
據上論斷，應依刑事訴訟法第299條第1項前段、第300條、第301
條第1項，判決如主文。
本案經檢察官葉益發提起公訴，檢察官賴瀅羽到庭執行職務。
中　　華　　民　　國　　111 　年　　11　　月　　29　　日
                  刑事第四庭  審判長法  官  黃柏嘉
　　　　　　　　　
　　　　　　　　　                  法  官  陳韋如
　　　　　　　　　
                　　　　　　　　　  法　官　涂偉俊
以上正本證明與原本無異。
如不服本判決應於收受判決後20日內向本院提出上訴書狀，並應
敘述具體理由。其未敘述上訴理由者，應於上訴期間屆滿後20日
內向本院補提理由書(均須按他造當事人之人數附繕本)「切勿逕
送上級法院」。 

　　　　　　　　　　　　　　　     書記官　余玫萱　　　　　　　　　
中　　華　　民　　國　　111 　年　　11　　月　　30　　日



附錄所犯法條：
中華民國刑法第210條
（偽造變造私文書罪）
偽造、變造私文書，足以生損害於公眾或他人者，處5年以下有
期徒刑。
中華民國刑法第216條
（行使偽造變造或登載不實之文書罪）
行使第210條至第215條之文書者，依偽造、變造文書或登載不實
事項或使登載不實事項之規定處斷。
中華民國刑法第339條
（普通詐欺罪）
意圖為自己或第三人不法之所有，以詐術使人將本人或第三人之
物交付者，處5年以下有期徒刑、拘役或科或併科50萬元以下罰
金。
以前項方法得財產上不法之利益或使第三人得之者，亦同。
前二項之未遂犯罰之。